【裁判字號】    95,苗簡,568
【裁判日期】    951214
【裁判案由】    清償借款
【裁判全文】
臺灣苗栗地方法院民事簡易判決         95年度苗簡字第568號
原      告  甲○○
被      告  乙○○
                      9號
上列當事人間請求清償借款事件，本院於民國95年11月30日言詞
辯論終結，判決如下：
    主  文
原告之訴駁回。
訴訟費用由原告負擔。
    事  實
一、原告起訴主張：被告因過年急需用錢，遂委託其妹丙○○即
    原告之嬸嬸向原告借款新台幣（下同）50萬元，並言明過完
    年後即返還借款，原告乃於民國95年1 月11日自其台北縣蘆
    洲市農會帳戶匯款50萬元至被告設於苗栗縣三義鄉農會之帳
    戶內（以下簡稱系爭50萬元）。詎被告未如期清償，經原告
    催討，仍置之不理，為此依消費借貸之法律關係，請求被告
    清償借款等語。並聲明：被告應給付原告50萬元，並自支付
    命令送達被告翌日起至清償日止，按年息5 ％計算之利息。
二、被告則以：被告從未向原告借款，原告固於95年1 月11日匯
    款系爭50萬元予被告，但該筆款項係原告委託丙○○向被告
    購買土地之定金，有95年1 月10日不動產買賣契約書1 份（
    卷第23至26頁，以下簡稱系爭契約）可證。俟被告將土地測
    量分割完畢後，原告始反悔不願購買土地，並捏造借貸事由
    誣賴被告等語。並聲明：原告之訴駁回。
    理  由
一、按訴狀送達後，原告不得將原訴變更或追加他訴，但擴張或
    減縮應受判決事項之聲明者，不在此限，民事訴訟法第255
    條第1 項第3 款定有明文。本件原告原起訴請求被告應給付
    50萬元，及自95年1 月12日起至清償日止按年息5 ％計算之
    利息，嗣後於本院審理時，當庭變更利息部分為「自支付命
    令送達被告翌日（即95年9 月12日）起至清償日止，按年息
    5 ％計算之利息」（卷第19頁），核為減縮應受判決事項之
    聲明，與上開法條規定相符，應予准許。
二、原告主張基於借貸關係而匯款系爭50萬元予被告，並提出匯
    款申請書1 紙（見促字卷），被告固自認有收受系爭50萬元
    之事實，惟否認係借款，並抗辯系爭50萬元係原告購買土地
    之定金等語。是本院應審究者為：原告交付被告系爭50萬元
    ，是否基於消費借貸關係？經查：
（一）按當事人主張有利於己之事實者，就其事實有舉證之責任
      ；民事訴訟法第277 條著有明文。次按稱消費借貸者，謂
      當事人約定，一方移轉金錢或其他代替物之所有權於他方
      ，而他方以種類、品質、數量相同之物返還之契約；又消
      費借貸，因金錢或其他代替物之交付，而生效力；民法第
      474 條、第475 條亦分別定有明文。是當事人主張有金錢
      借貸關係存在，須就其發生所須具備之特別要件即金錢之
      交付與借貸意思表示相互一致負舉證責任，若僅證明有金
      錢之交付，未證明借貸意思表示相互一致者，即不能認有
      金錢借貸關係存在。蓋交付金錢之原因非僅借貸而已，亦
      可能係基於贈與、清償、買賣等情。是本件原告既主張本
      於消費借貸關係而交付金錢予被告，自應就兩造間確已成
      立消費借貸關係之事實，負舉證責任。
（二）證人丙○○於本院具結證稱：被告從未透過伊向原告借款
      ，原告所匯給被告之系爭50萬元係做為支付買賣土地之定
      金。原告曾委託伊向被告購買土地，並委由伊代為簽訂買
      賣契約，但將來土地所有權移轉登記時，要登記原告為所
      有權人。簽約時，原告本來請伊先簽發支票支付定金，但
      被告不會使用支票，要求支付現金，並稱都是親戚，定金
      不用計較，請原告自行決定定金金額，伊前後打了約3通
      電話徵詢原告意見，最後定金50萬元也是原告自行決定的
      。俟被告申請土地測量及分割完成後，伊通知原告可以辦
      理過戶，隔幾天原告竟反悔不買等語明確；足見兩造間並
      無原告所主張之借貸情事。而證人丙○○就原告如何委託
      伊代訂土地買賣契約及交涉買賣定金之過程，均證述翔實
      （以上均見卷第33至36頁），顯非臨訟捏造，而足憑採。
      故被告所辯與原告間訂有土地買賣契約，系爭50萬元係買
      賣定金等語，核與證人所證述之情節相符，堪信為真實。
（三）再者，觀之系爭契約係於95年1 月10日簽訂，原告於翌日
      即95年1 月11日匯款予被告，且匯款金額恰如系爭契約第
      3 條所約定之定金金額50萬元（卷第24頁），益證兩造間
      確有買賣土地之事實，否則原告豈能如數匯款50萬元予被
      告？！是原告一再主張系爭50萬元為借款云云，尚不足採
      。
（四）至原告另主張倘果有向被告購買土地一事，應以其名義簽
      訂買賣契約，且若要購買土地，當係選擇台北、桃園等地
      云云。然其上開主張，均與兩造間是否有「借貸之意思表
      示合致」乙節無關。此外，原告迄未能舉證證明兩造間確
      有「借貸之意思表示合致」，徒空言主張兩造間有消費借
      貸關係，顯屬無據。
（五）末查，本院行使民事訴訟法第199 條之闡明權，詢問原告
      除了基於借貸之原因事實請求被告給付50萬元及利息外，
      尚有無其他原因事實欲主張，經原告明確答以：無其他原
      因事實等語在卷（卷第35頁）。是爾後原告對系爭50萬元
      自不得再行主張消費借貸以外之其他請求權；併此敘明。
三、從而，原告依消費借貸之法律關係，請求被告給付50萬元，
    及自支付命令送達被告翌日起至清償日止，按年息5 ％計算
    之利息，為無理由，應予駁回。
四、本件事證已臻明確，兩造其餘主張與舉證，經核均與本院前
    開判斷不生影響，爰無庸一一論述，附此敘明。
五、據上論結，本件原告之訴為無理由，依民事訴訟法第78條，
    判決如主文。
中    華    民    國    95    年    12    月    14    日
              苗栗簡易庭法  官  黃怡玲
以上正本係照原本作成。
如對本判決上訴，須於判決送達後20日內向本院提出上訴狀。
                        書記官  劉依緹
中    華    民    國    95    年    12    月    14    日


司法院資訊處製作；財團法人民間司法改革基金會備份。
